【裁判字號】    98,訴,345
【裁判日期】    990226
【裁判案由】    損害賠償
【裁判全文】
臺灣雲林地方法院民事判決               98年度訴字第345號
原      告  甲○○
訴訟代理人  曾錦源律師
複  代理人  丁○○
被      告  乙○○
訴訟代理人  丙○○
上列當事人間請求損害賠償事件，本院於民國99年2 月8 日言詞
辯論終結，判決如下：
    主  文
被告應給付原告新台幣壹佰零陸萬陸仟柒佰玖拾伍元，及自民國
九十八年七月二十三日起至清償日止，按週年利率百分之五計算
之利息。
原告其餘之訴駁回。
訴訟費用由被告負擔三分之一，餘由原告負擔。
本判決第一項，於原告以新台幣拾陸萬元為被告供擔保後，得
假執行，但被告如以新台幣壹佰零陸萬陸仟柒佰玖拾伍元為原告
預供擔保後，得免假執行。
原告其餘假執行之聲請駁回。
    事實及理由
一、按訴狀送達後，原告不得將原訴變更或追加他訴。但有擴張
    或減縮應受判決事項之聲明者，不在此限，民事訴訟法第25
    5 條第1 項第3 款定有明文。原告起訴本於民法第184 條第
    1 項前段規定請求被告給付新台幣（下同）2,536,230 元，
    及自起訴狀繕本送達之翌日起至清償日止，按週年利率5%計
    算之利息，嗣於本院民國99年1 月20日審理時，就上開金額
    改請求2,526,795 元，經核原告上開聲明乃屬減縮聲明，參
    諸首開規定，應予准許，合先敘明。
二、原告主張：被告明知鐵鎚質地堅硬，以之攻擊他人頭部足以
    致命，於98年1 月5 日21時31分許，駕駛車號M2－4528號自
    小客車，行經雲林縣麥寮鄉○○村○○路時，因誤認甫自屈
    臣氏下班而獨自步行於中山路之原告，係伊之前認識，在麥
    寮鄉農會後面KTV 上班，曾與其交往，嗣不告而別之小姐「
    小燕」，竟基於殺人之故意，先將車輛迴轉停放於雲林縣麥
    寮鄉○○村○○路200 巷51號旁，並自車內起出質地堅硬之
    鐵鎚乙把，趁步行經過上址之原告不備，自其後方以鐵鎚敲
    打原告頭部後方一下，隨即將突然遭受攻擊不知所措之原告
    ，拉至路旁其所駕駛之車輛與路旁住家騎樓間，雖原告高喊
    救命並要求其放過等語，被告仍持續以鐵鎚敲打原告頭部，
    致原告頭部受有四處撕裂傷、左側顱骨骨折合併腦挫傷之傷
    害，當場血流如注，並因此受有醫療費用23,371元、喪失勞
    動能力503,424 元、精神慰撫金2,000,000 元之損害，爰依
    侵權行為損害賠償之法律關係提起本訴等語。並聲明：
  (一)被告應給付原告2,526,795元，及自起訴狀繕本送達之翌日
    起至清償日止，按週年利率5%計算之利息。
  (二)願供擔保，請准宣告假執行。
三、被告則以：被告對原告深感抱歉，實有誠意賠償原告之損害
    ，僅因現無工作收入，而無法賠償，且精神慰撫金過鉅，請
    求酌減等語，資為抗辯。並聲明：
  (一)原告之訴駁回。
  (二)如受不利判決，願供擔保免假執行。
四、兩造不爭執之事實：
  (一)被告明知鐵鎚質地堅硬，以之攻擊他人頭部足以致命，於98
    年1 月5 日21時31分許，駕駛車號M2－4528號自小客車，行
    經雲林縣麥寮鄉○○村○○路時，因誤認甫自屈臣氏下班而
    獨自步行於中山路之原告，係伊之前認識，在麥寮鄉農會後
    面KTV 上班，曾與其交往，嗣不告而別之小姐「小燕」，竟
    基於殺人之故意，先將車輛迴轉停放於雲林縣麥寮鄉○○村
    ○○路200 巷51號旁，並自車內起出質地堅硬之鐵鎚乙把，
    趁步行經過上址之原告不備，自其後方以鐵鎚敲打原告頭部
    後方一下，隨即將突然遭受攻擊不知所措之原告，拉至路旁
    其所駕駛之車輛與路旁住家騎樓間，雖原告高喊救命並要求
    其放過等語，被告仍持續以鐵鎚敲打原告頭部，致原告頭部
    受有四處撕裂傷、左側顱骨骨折合併腦挫傷之傷害，當場血
    流如注。被告上開殺人未遂之犯行，經台灣高等法院台南分
    院98年度上訴字第928 號判處有期徒刑6 年10月確定。
  (二)原告因上開傷勢致支出醫療費用共計23,371元，並受有共計
    503,424 元之不能工作收入之損害。
  (三)兩造呈報職業、教育、收入等身分經濟情況，及稅務電子閘
    門財產所得調件明細表。
  (四)全民醫院函、長庚醫療財團法人嘉義長庚紀念醫院函、財團
    法人台灣基督長老教會新樓醫院麻豆分院函、本院98年度訴
    字第400 號全部刑事卷。
  (五)被告業已賠償原告共計16萬元。
五、按因故意或過失，不法侵害他人之權利者，負損害賠償責任
    ，民法第184 條第1 項前段定有明文。再不法侵害他人之身
    體或健康者，對於被害人因此喪失或減少勞動能力或增加生
    活上之需要時，應負損害賠償責任、不法侵害他人之身體、
    健康、名譽或自由者，被害人雖非財產上之損害，亦得請求
    賠償相當之金額，同法第193 條第1 項、第195 條第1 項分
    別定有明文。查被告上開殺人未遂之犯行，而造成原告受有
    四處撕裂傷、左側顱骨骨折合併腦挫傷之傷害，業如前述，
    乃構成侵權行為，揆之上開法律規定可知，被告自應負損害
    賠償責任。茲就原告請求之金額分別審核如下：
  1.醫療費用、喪失勞動能力部分：
    原告主張其因被告上開殺人未遂之犯行而受有上開傷害，截
    至98年12月16日止，共計支出醫療費用23,371元，且不能工
    作2 年，以每月收入20,976元計算, 共受有503,424 元工作
    收入損失等語，業據其提出醫療收據、診斷證明書、員工職
    務證明書、各類所得扣繳暨免扣繳憑單為證，復為被告所不
    否認，自堪認原告主張其因被告上開殺人未遂之犯行，截至
    98年12月16日止，致受有共計23,371元之醫療費用損害，及
    2 年不能工作之損失共計503,424 元為真實。是原告請求被
    告賠償23,371元之醫療費用損害、503,424 元之2 年不能工
    作損失，自屬有據，應予准許。
  2.精神慰撫金部分：
    本院斟酌原告為國小畢業，事發時從事美容師工作，每月收
    入為20,976元，名下無不動產及動產，於97年度受有薪資所
    得共計251,711 元（見卷附稅務電子閘門財產所得調件明細
    表），因被告上開殺人未遂之犯行，而受有四處撕裂傷、左
    側顱骨骨折合併腦挫傷之傷害，醫院為其實施顱部手術治療
    ，原告共計住院10天，並陸續回診，嗣再於98年4 月12日辦
    理病房住院，於98年4 月13日接受顱骨成型手術，後於98年
    4 月23日出院，共計住院12天，出院後仍有右手無力情形，
    其身體、精神痛苦甚大，而被告為國小畢業，事發前從事鷹
    架承包工作，每月收入約6 萬餘元，名下有1 筆不動產，於
    97年度受有薪資所得共計756,240 元（見上開財產所得調件
    明細表），其因私人感情糾葛，誤認原告為欺騙其情感及錢
    財之女子，遽起殺意，持鐵鎚敲擊原告頭部，造成原告手部
    無力，無法工作，夜間惡夢無法入眠，受有難以彌補之傷害
    ，然被告犯後承認有上開殺人未遂之犯行，並賠償原告160,
    000 元，僅因原告請求賠償金額過鉅，而無法和解等一切情
    狀，認原告所得請求之精神慰撫金以700,000 元為適當。
六、綜上所述，扣除被告已賠償原告160,000 元，原告依據侵權
    行為之法律關係，請求被告賠償1,066,795 元（計算式：23
    ,371＋503,424 ＋700,000 －160,000 ＝1,066,795 ），及
    自起訴狀繕本送達之翌日即98年7 月23日起至清償日止，按
    週年利率5%計算之利息，核無不合，應予准許，逾此部分之
    請求，為無理由，應予駁回。又兩造均陳明願供擔保請准宣
    告假執行、免為假執行，經核原告勝訴部分並無不合，爰分
    別酌定相當擔保金額予以准許。至原告敗訴部分，其假執行
    之聲請失所附麗，應併予駁回。
七、訴訟費用負擔之依據：民事訴訟法第79條。
中    華    民    國    99    年    2     月    26    日
                  民事第二庭    法  官  陳秋如
以上正本係照原本作成
如對本判決上訴，須於判決送達後20日內向本院提出上訴狀（需
附繕本）
中    華    民    國    99    年    2     月    26    日
                                書記官  蘇紋泙

司法院資訊處製作；財團法人民間司法改革基金會備份。
